【裁判字號】    99,訴,342
【裁判日期】    990513
【裁判案由】    毒品危害防制條例
【裁判全文】
臺灣桃園地方法院刑事判決               99年度訴字第342號
公  訴  人  臺灣桃園地方法院檢察署檢察官
被      告  乙○○
指定辯護人  本院公設辯護人甲○○
上列被告因違反毒品危害防制條例案件，經檢察官提起公訴（98
年度偵字第28965 號），本院判決如下：
    主  文
乙○○意圖販賣而持有第三級毒品，處有期徒刑壹年陸月。扣案
之第三級毒品愷他命貳包（含包裝袋貳個，驗餘毛重共貳佰點捌
伍公克），均沒收。
    事  實
一、乙○○明知愷他命為毒品危害防制條例所列管之第三級毒品
    ，非經許可，不得意圖販賣而持有，竟於民國98年12月21日
    晚上11時許，在臺北市○○路與和平東路路口，為供己施用
    ，而以新臺幣（下同）6 萬元之代價，向某真實姓名年籍不
    詳、綽號「了哥」之成年男子購買第三級毒品愷他命2 包。
    嗣因購得之愷他命數量超過其個人短期內施用之所需，竟萌
    生意圖販賣而持有愷他命之犯意，於98年12月22日凌晨0 時
    30分許，在臺北縣土城市○○路海山高工附近，將上開愷他
    命2 包藏放在不知情之張建鈞所駕駛之車號DN-1677 號（起
    訴書誤載為DN-1667 號）自用小客車後車廂內，欲伺機轉售
    予不特定人施用，以賺取差價牟利。嗣於98年12月22日凌晨
    1 時40分許，張建鈞駕駛上開自用小客車搭載乙○○行經桃
    園縣龜山鄉○○路○ 段628 巷1 號旁，為警攔檢盤查，當場
    在上開自用小客車之後車廂內扣得愷他命2 包（含包裝袋毛
    重共201.01公克，取樣0.16公克鑑定用罄，驗餘毛重200.85
    公克），而查悉上情。
二、案經桃園縣政府警察局移送臺灣桃園地方法院檢察署檢察官
    偵查起訴。
    理  由
壹、證據能力部分：
    按被告以外之人於審判外之陳述，雖不符刑事訴訟法第 159
    條之1 至第159 條之4 之規定，而經當事人於審判程序同意
    作為證據，法院審酌該言詞陳述或書面陳述作成時之情況，
    認為適當者，亦得為證據。當事人、代理人或辯護人於法院
    調查證據時，知有刑事訴訟法第159 條第1 項不得為證據之
    情形，而未於言詞辯論終結前聲明異議者，視為有前項之同
    意，刑事訴訟法第159 條之5 定有明文。查本判決所引用以
    下審判外作成之相關供述證據，公訴人、被告及辯護人於本
    院準備程序、審判期日均表示無意見而不予爭執，亦未於言
    詞辯論終結前聲明異議，本院審酌上開證據資料製作時之情
    況，尚無違法取得及證明力明顯過低之瑕疵，認以之作為證
    據應屬適當，而其餘所依憑判斷之非供述證據，本院亦查無
    有何違反法定程序取得之情形，且上開各該證據均經本院於
    審判期日依法進行證據之調查、辯論，被告於訴訟上之防禦
    權，已受保障，故上開證據資料均有證據能力。
貳、實體部分：
一、上揭犯罪事實，業據被告乙○○於偵訊坦認：扣案2 包毒品
    是當日晚上11點多在師大路、和平東路交岔口，以6 萬元向
    一位「了哥」購買的，一開始是想自己買來用，後來有想要
    轉賣給別人，還沒有賣出去，但如果有人要買，我就可能把
    毒品賣出去，我承認意圖販賣而持有毒品等語屬實（見偵查
    卷第110 頁、第137 頁），嗣於本院審理時仍供承不諱（見
    本院卷第9 頁背面、第12頁），並有桃園縣政府警察局搜索
    扣押筆錄、扣押物品目錄表各1 份、查獲現場照片2 張在卷
    可稽（見偵查卷第40至43頁、第45頁）。而查獲之白色細晶
    體2 包，經送內政部警政署刑事警察局以氣相層析質譜分析
    法、核磁共振分析法鑑驗結果，將其編號Ａ1 至Ａ2 ，經檢
    視外觀型態均相似，確含有第三級毒品愷他命（Ketamine）
    成分，驗前含包裝袋毛重共計201.01公克，自編號Ａ1 取樣
    0.16公克鑑定用罄，驗餘毛重200.85公克，純度約百分之99
    ，推估Ａ1 及Ａ2 之驗前總純質淨重約196.36公克，有內政
    部警政署刑事警察局99年1 月18日刑鑑字第0990004767鑑定
    書附卷可稽（見偵查卷第145 頁），堪認屬實。
二、又意圖販賣而持有毒品罪，係行為人原無販賣營利之意圖，
    於購入或因其他原因取得毒品後，始另行起意販賣營利者而
    言。如非以營利售賣意圖而販入，或因其他原因而持有，嗣
    起意圖利售賣，尚未著手於賣出行為，始成立意圖販賣而持
    有毒品罪責（最高法院90年度台上字第2046號、95年度台上
    字第3574號及96年度台上字第3859號判決意旨參照）。本件
    並無任何積極證據足認被告於購入上開愷他命時，即有營利
    之意圖而得認其有販賣愷他命之犯行，自難遽認被告於購入
    上開愷他命之初，即基於意欲賣出營利之意圖而販入，依「
    罪證有疑，利歸被告」之證據法則，應認被告最初係以供自
    己施用之意圖而購買上開愷他命，嗣因購得之愷他命數量超
    過其個人短期內施用之所需，始起意販賣以營利。足認被告
    任意性之自白與事實相符。本案事證明確，其犯行堪以認定
    ，應予依法論科。
三、按愷他命（Ketamine，俗稱Ｋ他命）為毒品危害防制條例第
    2 條第2 項第3 款所規定之第三級毒品，依法不得持有、轉
    讓及販賣。是核被告意圖販賣而持有第三級毒品愷他命之犯
    行，係犯同條例第5 條第3 項之意圖販賣而持有第三級毒品
    罪。被告購買第三級毒品愷他命後至意圖販賣而持有第三級
    毒品愷他命前之單純持有第三級毒品行為，為意圖販賣而持
    有第三級毒品之高度行為所吸收，不另論罪。被告於偵查及
    審判中均自白上揭意圖販賣而持有第三級毒品之犯行，應依
    毒品危害防制條例第17條第2 項規定減輕其刑。爰審酌被告
    正值壯年，不以正當職業謀生，明知愷他命係列管毒品，為
    國法所厲禁，並經政府、媒體、教育機構廣為宣導，乃竟漠
    視法令禁制，販入第三級級毒品愷他命後，竟意圖伺機販賣
    予不特定人牟利，助長施用毒品惡習，不僅戕害國人身體健
    康，且危害社會安全，且其販入之愷他命數量高達200 多公
    克，如流入市面，將嚴重危害國民身心健康，造成社會治安
    嚴重敗壞，所生危害非輕，惟念其犯後坦認犯行，非無悔悟
    之意，併考量其犯罪之動機、目的、手段、素行、生活狀況
    及智識程度等一切情狀，量處如主文所示之刑，以示懲儆。
四、沒收部分：
    按毒品危害防制條例第18條第1 項後段規定查獲之第三、四
    級毒品，無正當理由而擅自持有者，沒入銷燬之。從而，依
    同條例第18條第1 項後段應沒入銷燬之毒品，專指查獲施用
    或持有之第三、四級毒品而言；倘係查獲製造、運輸、販賣
    、意圖販賣而持有、以非法方法使人施用、引誘他人施用或
    轉讓第三、四級毒品，既屬同條例相關法條明文規定處罰之
    犯罪行為，即非該條項應依行政程序沒入銷燬之範圍。又同
    條例第19條第1 項所定「供犯罪所用或因犯罪所得之物」，
    係指犯第4 條至第9 條、第12條、第13條或第14條第1 項、
    第2 項之罪所用或所得之物，不包括毒品本身在內，是尚不
    得援用此項規定為第三、四級毒品之沒收依據。再同條例對
    於查獲之製造、運輸、販賣、意圖販賣而持有、以非法方法
    使人施用、引誘他人施用及轉讓第三、四級毒品之沒收，並
    無特別規定，如其行為已構成犯罪，則該毒品即屬不受法律
    保護之違禁物，應回歸刑法之適用，依刑法第38條第1 項第
    1 款之規定沒收之（最高法院96年度台上字第884 號判決意
    旨參照）。是本件扣案之愷他命2 包（驗前含包裝袋毛重共
    計201.01公克，取樣0.16公克鑑定用罄，驗餘毛重為200.85
    公克，純度約百分之99，推估驗前總純質淨重約為196.36公
    克），既係被告犯意圖販賣而持有第三級毒品罪所查獲之物
    ，即屬不受法律保護之違禁物，應依刑法第38條第1 項第 1
    款規定，諭知沒收。扣案包裝上開毒品之塑膠袋2 個，係用
    於包裹偽裝毒品，有防止毒品裸露、逸出、防潮之功用，並
    便於攜帶、運輸，係供意圖販賣而持有毒品所用之物，應依
    毒品危害防制條例第19條第1 項規定，宣告沒收之。
據上論斷，應依刑事訴訟法第299 條第1 項前段，毒品危害防制
條例第5 條第3 項、第17條第2 項、第19條第1 項，刑法第11條
前段、第38條第1 項第1 款，判決如主文。
本案經檢察官周芝君到庭執行職務。
中    華    民    國    99    年    5     月    13    日
                  刑事第五庭  審判長法  官  潘正宏
                                    法  官  江春瑩
                                    法  官  劉淑玲
以上正本證明與原本無異。
如不服本判決應於收受判決後10日內向本院提出上訴書狀，並應
敘述具體理由。其未敘述上訴理由者，應於上訴期間屆滿後20日
內向本院補提理由書(均須按他造當事人之人數附繕本)「切勿逕
送上級法院」。
                                    書記官  許婉茹
中    華    民    國    99    年    5     月    14    日
附錄本案論罪科刑依據之法條：
毒品危害防制條例第5 條：
意圖販賣而持有第一級毒品者，處無期徒刑或10年以上有期徒刑
，得併科新臺幣7 百萬元以下罰金。
意圖販賣而持有第二級毒品者，處5 年以上有期徒刑，得併科新
臺幣5 百萬元以下罰金。
意圖販賣而持有第三級毒品者，處3 年以上10年以下有期徒刑，
得併科新臺幣3 百萬元以下罰金。
意圖販賣而持有第四級毒品或專供製造、施用毒品之器具者，處
1 年以上7 年以下有期徒刑，得併科新臺幣1 百萬元以下罰金。

司法院資訊處製作；財團法人民間司法改革基金會備份。
